臺灣桃園地方法院民事裁定　　　　　　100年度家聲字第111號
聲　請　人　徐炳煌
關　係　人　郭　謹
上列聲請人聲請變更姓氏事件，本院裁定如下：
    主  文
准聲請人徐炳煌變更姓氏為「郭」。
聲請程序費用由聲請人負擔。
    理  由
一、依非訟事件法第131 條之1 第1 項規定，關於民法第1059條
    第5 項所定變更子女姓氏事件，由子女住所地或居所地之法
    院管轄。本件聲請人（按即子女）之戶籍雖設於「嘉義縣民
    雄鄉菁埔村2 鄰菁埔21號」，惟陳稱其在桃園住居已近15年
    ，足認其住居所係在桃園，故本院對之自有管轄權，合先敘
    明。
二、聲請意旨略以：聲請人之父母係招贅婚，聲請人共有四名兄
    弟姐妹，大哥、大姐從父姓，二哥與聲請人從母姓，嗣因聲
    請人一時思慮未周，始在臺灣嘉義地方法院聲請變更姓氏改
    從父姓獲准。而聲請人係營造廠的負責人，從24、25歲開始
    工作，在工地工作了二十幾年，大家一直都稱呼聲請人為「
    郭董」，然於改從父姓姓徐之後，在商場上所有的商業活動
    都無法接軌、適應，導致發生了很多困難，為了事業之方便
    ，也為了符合當初生父入贅生母後，父母對於所育子女姓氏
    從父姓或從母姓之共識，爰提出戶口名簿影本、臺灣嘉義地
    方法院97年度家聲字第12號民事裁定暨確定證明書、聲請人
    生父母與子女全部之原始戶籍謄本等為證，請求准予變更姓
    氏為原來的從母姓姓「郭」等語。
三、按依民法第1059條第5 項規定，有：(1)、父母離婚者。(2)、
    父母之一方或雙方死亡者。(3)、父母之一方或雙方生死不明
    滿三年者。(4)、父母之一方顯有未盡保護或扶養義務之情事
    者等情形之一，法院得依父母之一方或子女之請求，為子女
    之利益，宣告變更子女之姓氏為父姓或母姓。準此規定，則
    凡有事實足認該子女如變更原有之姓氏而改從母姓或父姓，
    對於該子女之人格成長或繼祠（如母之兄弟姐妹全為女性姐
    妹而無男性兄弟，姐妹於出嫁後所育子女如何從母姓以為延
    續香火與繼祠等之習慣）、財產、名譽、自尊、親情互動等
    較為有利或符合其他民間習慣（諸如招贅婚所育子女之如何
    從母姓的習慣等）者，宜使其在合乎上列規定之要件下，仍
    有更易其姓氏之機會，以保障子女人格權之行使及兼顧長期
    負擔扶養義務之一方的權益。
四、本件聲請人之上揭主張，有其提出之戶口名簿影本、臺灣嘉
    義地方法院97年度家聲字第12號民事裁定暨確定證明書、聲
    請人生父母與子女全部之原始戶籍謄本等為證，經關係人即
    聲請人之生母郭謹到庭陳述屬實【關係人郭謹稱「（按問：
    共有幾名子女？各是何姓氏？）四名，二個從父姓，二個從
    母姓，因為我父親沒有生兒子，所以聲請人的生父是招贅的
    。當初有講好，二個小孩要從母姓，二個從父姓」、「（按
    問：對於這次聲請人聲請改從母姓有何意見？）我同意」等
    語（參見本院民國100 年3 月25日訊問筆錄）】。是依上列
    證據，堪認聲請人之主張為真實。核其主張，與上開規定並
    無不符，應予准許。
五、依非訟事件法第131 條之1 第2 項、第122 條第3 項，裁定
    如主文。
中    華    民    國   100    年    3     月    31    日
                        家事法庭法  官  鄭新後
以上正本證明與原本無異。
如不服本裁定，應於送達後10日內向本院提出抗告狀，並繳納抗
告費新台幣1,000 元。
中    華    民    國   100    年    3     月    31    日
                                書記官  許家齡